臺灣基隆地方法院基隆簡易庭小額民事判決
110年度基小字第2771號
原      告  楊明煌  
被      告  鄭健華  

上列當事人間請求損害賠償事件，本院於民國111年3月3日言詞
辯論終結，判決如下：
    主  文
被告應給付原告新臺幣（下同）2萬0,925元。
原告其餘之訴駁回。
訴訟費用1,000元，由被告負擔286元，餘由原告負擔。
本判決第1項得假執行。但被告如於假執行程序實施前以2萬0,92
5元為原告預供擔保，得免為假執行。
    事實及理由要領
一、本件被告受合法通知，無正當理由未於最後言詞辯論期日到
    場，核無民事訴訟法第386條各款所列情形，爰依原告聲請
    ，由其一造辯論而為判決。
二、原告起訴主張：被告於110年9月7日駕駛車牌號碼000-0000
    號計程車(下稱被告車輛)，行經基隆市○○區○○街00號處，撞
    及原告所有、訴外人楊政倫停放於車道上卸貨之車牌號碼00
    -0000號自用小貨車（下稱系爭貨車），致系爭貨車左後車
    尾受損，請求被告賠償系爭貨車修理費2萬8,650元、將系爭
    貨車開至林口修理後返家及前往牽車之計程車資2,500元、
    系爭貨車修理6天無法載運漁貨營業販賣，以1天6,000元計
    算之營業收入損失3萬6,000元，共計7萬3,150元等語。
三、被告未於最後言詞辯論期日到庭，據其先前到庭所為之陳述
    ：系爭貨車只是後面的鐵桿彎掉而已，不應該修理這麼多天
    等語，並請求法院判決駁回原告之訴。
四、本院之判斷：
　㈠原告主張其所有系爭貨車於上開時、地停放於車道上，遭被
    告駕駛被告車輛碰撞受損之事實，經本院依職權調閱系爭貨
    車車籍資料並向基隆市警察局調閱本件車禍相關資料（即基
    隆市警察局第三分局道路交通事故現場圖、調查報告表㈠㈡、
    談話紀錄、初步分析研判表、現場照片），且為被告所不爭
    執，堪信為真實。  
　㈡按「因故意或過失，不法侵害他人權利者，負損害賠償責任
    」、「汽車、機車或其他非依軌道行駛之動力車輛，在使用
    中加損害於他人者，駕駛人應賠償因此所生之損害」，民法
    第184條第1項前段、第191條之2本文定有明文。又「汽車行
    駛時，駕駛人應注意車前狀況及兩車並行之間隔，並隨時採
    取必要之安全措施」，道路交通安全規則第94條第3項前段
    亦有明文。查本件事故時天候晴，日間自然光線，柏油路面
    乾燥無缺陷，視距良好，並無不能注意之情事，惟據被告於
    基隆市警察局第三分局道路交通事故談話紀錄自陳「至上時
    、地我車因逆光未注意到車道上有部貨車停放並在卸貨，致
    右前車頭碰撞上對方左後車尾」（詳本院卷第43頁），酌以
    系爭貨車事故時係停放於基隆市七堵區百五街路面邊線內側
    之車道上，被告駕駛被告車輛本應注意車前狀況，然卻疏未
    注意而不慎撞擊靜止之系爭貨車左後車尾，堪認被告就本件
    事故之發生顯有過失，且其過失行為與系爭貨車損害結果間
    具有相當因果關係，是原告主張被告應負過失侵權行為損害
    賠償責任，洵屬有據。
　㈢次按損害賠償之債，以有損害之發生及有責任原因之事實，
    並二者之間，有相當因果關係為成立要件。又負損害賠償責
    任者，除法律另有規定或契約另有訂定外，應回復他方損害
    發生前之原狀，債權人並得請求支付回復原狀所必要之費用
    ，以代回復原狀，為民法第213條第1項、第3項所明定。茲
    就原告請求之項目及金額審酌如下：
　⒈系爭貨車修理費：
　　原告主張系爭貨車左後車尾受損，支出修理費用共2萬8,650
    元，並提出頌清企業有限公司（振宏車體）客戶報價單及統
    一發票、佑仁汽車修護中心結帳單為證。經核，該估價單上
    所記載之修理項目與系爭貨車所受損害位置相互對應，修理
    金額並無不當或異常超高之情，認屬必要、合理，且酌以系
    爭貨車送修之目的，乃係為圖回復車輛之整體效用，而非意
    在回復相關機件、零件之價值，尤以系爭貨車之整體價值，
    亦不因機件、零件之「以新換舊」而有提昇，況系爭貨車之
    零件如未遭被告碰撞受損自無庸更換，故不可能因零件以新
    品更換舊品，而受有不當得利，故材料費用不予折舊。準此
    ，原告車輛之必要修復費用，即應為2萬8,650元（車門板整
    修24,150元＋後防撞桿校正、焊接4,500元）。
　⒉計程車資：
　　原告固主張將系爭貨車開至林口修理，從林口坐計程車回家
    ，系爭貨車修好後再從家裡坐計程車去林口牽車，共支出計
    程車資2,500元，惟因時間太久了已找不到車資證明。查原
    告並未因本件事故身體受有傷害，客觀上自無不良於行而需
    搭乘計程車行動之情事，況原告將系爭貨車送至「林口」修
    理，係為回復車輛原狀所為修繕地點之選擇，難認原告自行
    搭乘計程車往返為必要，自與被告之侵權行為間無相當因果
    關係，是原告此部分之請求，尚屬無據。
　⒊營業收入損失：
　　原告主張其從事賣魚工作，系爭貨車是其載運漁獲所用，因
    受損修理6天無法載運漁獲，致有6天未營業，以一天販賣漁
    獲的收入約6,000元計算，共損失3萬6,000元等語。查原告
    之漁獲係於店家陳列販賣，系爭貨車係作為載運漁獲之工具
    ，並非原告賴以維生直接獲取相當收入之生財設備，有現場
    照片、車籍資料「不得流動販賣違規營業」之記載可稽，況
    原告亦未因本件事故受傷需治療休養而無法工作，於系爭貨
    車修理期間，非不得承租同型車輛載運漁獲以營業，足見實
    際上原告於系爭貨車送修期間尚非謂不能營業，即無營業損
    失之可言。惟據頌清企業有限公司於111年1月14日陳報本院
    稱，系爭貨車於110年9月7日進廠估價，經確認後開始著手
    備料到維修完畢，於110年9月13日完工交車等語（詳本院卷
    第83頁），堪認於系爭貨車修繕6天期間，原告確實無法使
    用系爭貨車，得以承租同型貨車使用作為回復原狀之損害賠
    償方法，本院依職權自網路搜尋查得與系爭貨車相近排氣量
    、同款式貨車之每日租金為2,200元，有台灣租車網網頁資
    料可佐，是原告此部分請求於1萬3,200元（計算式：6日×2,
    200元/日＝13,200元）之範圍內，為有理由，逾此部分之請
    求，則屬無據。
　⒋承上，原告因本件事故所受之損害共4萬1,850元（計算式：2
    8,650元＋13,200元＝41,850元）。
　㈣末按損害之發生或擴大，被害人與有過失者，法院得減輕賠
    償金額，或免除之；前二項之規定，於被害人之代理人或使
    用人與有過失者，準用之，為民法第217條第1項、第3項所
    明定。此項規定之目的在謀求加害人與被害人間之公平，倘
    受害人於事故之發生亦有過失時，由加害人負全部賠償責任
    ，未免失諸過酷，是以賦與法院得不待當事人之主張，減輕
    其賠償金額或免除之職權（最高法院86年度台上字第1178號
    民事判決要旨參照）。查系爭貨車雖為原告所有，本件事故
    發生時，實際由訴外人楊政倫駕駛停放於事故地點，有基隆
    市警察局第三分局道路交通事故談話紀錄可憑（詳本院卷第
    41頁），楊政倫自屬原告之使用人，其過失應視同原告之過
    失。本件事故之發生雖肇因於被告疏未注意車前狀況，然查
    該事故位置為雙向（有行車分向線）各一車道（未設快慢車
    道分隔線）繪有路面邊線之市區道路，楊政倫於事故地點路
    面邊線內側停車占用逾一半車道，致車道寬度不足供後方汽
    車通過，需繞行跨越至對向車道始得通行，如有其他車輛行
    經該處或雙向車輛會車時，系爭貨車停於此處，勢必妨害其
    他車輛之行駛，增加車輛相互間擦撞之危險，對於公眾或該
    車道往來通行造成阻礙，而顯有妨礙他車通行之情，顯然違
    反道路交通安全規則第112條第1項第9款「顯有妨礙其他人
    、車通行處所，不得停車」之規定，足認原告使用人楊政倫
    之過失違規停車行為同為本件事故之肇事原因。本院審酌楊
    政倫與被告就本件事故發生之原因力強弱及個別應負之注意
    義務等一切情狀，認雙方應各負50%之過失責任，爰減免被
    告50%之賠償金額。從而，原告因本件事故得請求賠償之數
    額應為2萬0,925元（計算式：41,850元×50%＝20,925元）。
五、綜上所述，原告依侵權行為損害賠償之法律關係，請求被告
    給付2萬0,925元，為有理由，應予准許。至逾此範圍之請求
    ，即屬無據，應予駁回。
六、本件事證已經明確，雙方所提出之各項攻擊防禦方法及證據
    資料，都已經法院詳細斟酌，經認定不會影響本判決的結果
    ，所以不再一一論述。
七、本件原告勝訴部分，係依小額訴訟程序而為被告敗訴之判決
    ，爰依職權宣告假執行，併依職權宣告被告如為原告預供擔
    保後，得免為假執行。另依民事訴訟法第79條、第436條之1
    9第1項之規定，確定本件訴訟費用額為1,000元，應由被告
    負擔286元（計算式：1,000元×20,925/73,150＝286元，元以
    下四捨五入），餘由原告負擔。
八、結論：本件原告之訴為一部有理由，一部無理由，因此判決
    如主文。
中　　華　　民　　國　　111 　年　　3 　　月　　17　　日
　　　　          基隆簡易庭法　官　林淑鳳
以上正本係照原本作成。
對於本件判決如有不服，應於收受送達後20日內向本院提出上訴
書狀，上訴於本院合議庭，並按他造當事人之人數附具繕本。
當事人之上訴，非以判決違背法令為理由不得為之，上訴狀應記
載上訴理由，表明下列各款事項：
㈠原判決所違背之法令及其具體內容。
㈡依訴訟資料可認為原判決有違背法令之具體事實。
如委任律師提起上訴者，應一併繳納上訴審裁判費。
中　　華　　民　　國　　111 　年　　3 　　月　　17　　日
                            書記官　陳櫻姿